【裁判字號】    95,聲判,8
【裁判日期】    950815
【裁判案由】    聲請交付審判
【裁判全文】
臺灣士林地方法院刑事裁定               95年度聲判字第8號
聲  請  人
即  告訴人  甲○○
代  理  人  吳發隆    律師
相  對  人
即  被  告  乙○○
            丙○○
                      樓
上列聲請人因告訴被告毀損等案件，不服臺灣高等法院檢察署檢
察長中華民國95年1 月12日駁回再議之處分（95年度上聲議字第
185 號），聲請交付審判，本院裁定如下：
    主  文
聲請駁回。
    理  由
一、本件告訴人以被告乙○○、丙○○涉犯毀損等罪嫌，向臺灣
    士林地方法院檢察署檢察官提出告訴，經檢察官於民國（下
    同）94年10月31日以93年度偵字第7388號不起訴處分後，告
    訴人不服聲請再議，復經臺灣高等法院檢察署檢察長於95年
    1 月12日以95年度上聲議字第185 號處分書，以再議之聲請
    為無理由而駁回確定，合先敘明。
二、告訴人聲請交付審判意旨略以：
  (一)按，綜觀本件原不起訴處分書中以案外人即證人徐炳清之所
    陳為其據以處分之唯一依據。惟查，本件之證人徐炳清不僅
    於原偵查程序中為屬共同被告之身分，且與本案有重大利害
    關係之影響，身分實屬敏感，原偵查機關就徐某所陳之「…
    甲○○就有將前揭土地交付乙○○使用及管理…」云云等不
    實之陳述遽予採信，並據為不起訴處分之唯一依據，實非妥
    當。
  (二)次按，本件「證人徐炳清」於原檢察官偵訊時所呈聲請人與
    案外人徐炳清於91年5 月17日所簽訂之不動產買賣契約書中
    付款方式欄之「第一次付款」約定內容最末一行有關土地有
    無交付乙節，證人徐炳清所為「系爭買賣標的物土地已為交
    付保管、使用」云云之陳述內容，不僅涉有偽證之嫌，更有
    變造證據及行使變造證據之情事，當時在場之另一證人陳森
    發並當庭提出該紙契約書之正本請求原檢察官鑑定其上之指
    模印文是否確屬為徐炳清之指印？告訴人更另行具狀聲請追
    加告訴在案。乃檢察官就此與本案至極重要之證據方法及重
    要事項，竟毫不予審酌移送鑑定，原不起訴處分書內更無片
    語隻字提及，亦未敘明何以不移送鑑定之理由，是原處分自
    有應予調查之證據未予調查及偵查未盡之情事。
  (三)告訴人與徐炳清毫不相識，豈有將系爭土地另行出賣予徐某
    之理？實則被告乙○○因無法給付買賣價金，故介紹徐炳清
    承接其買受人之地位，而徐某亦未依約交付第一期買賣價金
    5,000,000 元，故告訴人就金額高達28,090,000元之土地買
    賣價金實分文未取。
  (四)綜觀2 份土地買賣契約書內容所載，從末曾敘及告訴人有任
    何將系爭買賣標的物土地交付予買受人使用或保管之條款或
    情事！況依社會一般常情常理而論，價金高達二千餘萬元之
    不動產買賣契約，實無於買受人僅交付區區數十萬元之情形
    下，出賣人竟將系爭買賣標的物土地點交予買受人使用、保
    管之理。足證共同被告等人就「系爭土地交付使用管理」云
    云，於法於理均屬無據，尤顯然違背一般社會常情常理，乃
    原檢察官竟予採信而無所疑，其認事用法顯違經驗及論理法
    則。
  (五)綜上，原檢察官遽依與本案有重大利害關係之證人徐炳清片
    面且不實之陳述，即據為本件不起訴處分之唯一依據，顯有
    重大之違誤及偵查未盡之情事，是其所為之不起訴處分，確
    有諸多重大違背證據調查法則、程序及偵查未盡之違誤，告
    訴人自難甘服，為此聲請交付審判等語。
三、按，告訴人不服上級法院檢察署檢察長或檢察總長認再議為
    無理由而駁回之處分者，得於接受處分書後10日內委任律師
    提出理由狀，向該管第1 審法院聲請交付審判。法院認為交
    付審判之聲請不合法或無理由者，應駁回之。刑事訴訟法第
    258 條之1 及第258 條之3第2項前段分別定有明文。
四、又，向法院聲請交付審判，係新增對於「檢察官不起訴或緩
    起訴裁量權」制衡之一種外部監督機制，法院僅就檢察官所
    為不起訴或緩起訴之處分是否正確加以審查，以防止檢察機
    關濫權，法院並非檢察官之延伸，法院亦不負擔偵查之作為
    。依此立法精神，同法第258 條第3 項規定法院審查聲請交
    付審判案件時「得為必要之調查」，其調查證據之範圍，自
    應以「偵查中曾顯現之證據」為限；而同法第260 條對於不
    起訴處分已確定或緩起訴處分期滿未經撤銷者因發現新事實
    、新證據者得再行起訴之規定，其立法理由說明該條所謂不
    起訴處分已確定者，包括「聲請法院交付審判復經駁回者」
    之情形在內，是前述「得為必要之調查」，其調查證據範圍
    ，更應以偵查中曾顯現之證據為限，不得就告訴人新提出之
    證據再為調查，亦不得蒐集偵查卷以外之證據，否則，將與
    刑事訴訟法第260 條之再行起訴規定混淆不清，亦將使法院
    兼任檢察官而有回復「糾問制度」之虞；且法院裁定交付審
    判，即如同檢察官提起公訴使案件進入審判程序，是法院裁
    定交付審判之前提，必須偵查卷內所存證據已符合刑事訴訟
    法第251 條第1 項規定「足認被告有犯罪嫌疑」檢察官應提
    起公訴之情形，亦即該案件已經跨越起訴門檻，否則，縱或
    法院對於檢察官所認定之構成要件事實有不同判斷，但如該
    案件仍須另行蒐證偵查始能判斷應否交付審判者，因交付審
    判審查制度並無如同再議救濟制度得為發回原檢察官續行偵
    查之設計，法院仍應依同法第258 條之3 第2 項前段規定，
    以聲請無理由裁定駁回。
五、本院經查：
  (一)原不起訴處分及駁回再議之處分，就聲請交付審判各節理由
    均已敘明其所憑之證據及認定之理由，依本案卷內資料自形
    式上觀察，應尚未達於起訴被告之門檻。聲請人雖仍執前詞
    聲請本院交付審判，惟按本件被告所涉毀損、竊佔及侵入住
    宅等犯行，原檢察官所為不起訴處分，係以證人徐炳清於偵
    查時到庭結證所述：「邱振揚與乙○○簽訂土地買賣契約時
    ，邱振揚就有將前揭土地交付被告使用及管理，邱振揚也有
    告訴我這件事；邱振揚之前在監服刑，有授權陳森發處理前
    揭土地，因此我在91年5 月17日與陳森發簽訂買賣契約書，
    陳森發告訴我前揭土地甲○○交付乙○○管理使用，所以我
    到該處整修鐵皮屋時，都有知會乙○○及甲○○」等語，併
    有告訴人與被告乙○○、證人徐炳清分別於91年5 月7 日、
    91年5 月17日簽訂之不動產買賣契約書等件附卷可稽，並據
    以適用民法買賣契約買受人之權利及關於占有保護之規定，
    以及毀損部分犯行僅有數幀照片，難以遽採為犯行之依據等
    情，為其認定之基礎，自證據能力及其涵攝適用形式上觀察
    ，並無何違背經驗法則或論理法則之處。告訴人雖主張如上
    所述之質疑，然就其所陳各節，其中證人徐炳清既已依法具
    結，檢察官綜合全案情節據以為認事用法之基礎，尚難遽指
    違法；而所謂證人涉嫌偽證或行使、變造證據及鑑定契約書
    上徐炳清之指印等情，因本院僅得就檢察官認定之事實能否
    達於起訴之門檻加以論斷，不得任意推翻原檢察官形式上合
    於經驗法則或論理法則之事實認定，或自行蒐集、調查其他
    新事實或新證據，且亦無權發回原檢察官續行偵查，自難以
    其為准許交付審判之理由；至告訴人與被告乙○○間關於該
    買賣契約之履行如價金之支付及標的物之交付與否，純係民
    事債務不履行之範疇，亦難以其契約義務之履行糾葛，採為
    被告涉有上揭犯行之餘地。
  (二)綜上，本院依法並無負擔偵查作為之責任。亦即，法院於權
    力分立之法治國家中，係居於不告不理之被動地位，無追訴
    即無審判，91年修正刑事訴訟法雖創立交付審判制度，准許
    告訴人對於確定之不起訴處分尋求法院之救濟，但如上所述
    ，該等制度應限縮於審查不起訴處分之正確與否，而其審查
    ，不得逾越法院之角色，而成為檢察官之延伸，換言之，應
    僅就檢察官認定之事實能否達於起訴之門檻加以論斷，不得
    任意推翻原檢察官形式上合於經驗法則或論理法則之事實認
    定，或自行蒐集、調查其他新事實或新證據，且亦無權發回
    原檢察官續行偵查，而紊亂檢察官提起公訴及法院加以審判
    之不同功能。
  (三)從而，聲請人雖認檢察官認事用法明顯違誤及偵查未備等情
    ，但其所主張之理由均非得據以准許交付審判之理由。是原
    不起訴處分書及駁回再議處分書已調查偵查卷內所存之相關
    證據，並敘明所憑之證據及判斷理由，而聲請交付審判制度
    ，僅係就卷內證據以為審酌是否達於起訴門檻，並非謂可蒐
    集卷外之證據以為判斷，已如前述，聲請人認應再予詳查或
    另行蒐集證據，礙難准許，蓋此將使法院兼任檢察官之職務
    而有回復「糾問制度」威權審判體制之虞也。
六、綜上所述，原不起訴處分書及聲請再議處分書既已調查偵查
    卷內所存證據，並敘明所憑證據及判斷理由，認既無積極證
    據證明被告涉有聲請人所指訴之竊佔、侵入住宅及毀損等犯
    行，不足認定被告涉有本件犯行；且原處分所載證據取捨及
    事實認定，形式上尚無違背經驗法則或論理法則之情事，則
    縱本院或認告訴人所主張之事實有再加以調查之必要以明其
    所指是否屬實等情，但因仍須另行蒐集或調查偵查卷以外之
    證據等偵查作為始能判斷是否確應交付審判，揆諸首揭說明
    ，本院並無該等權限，自無從逕為准許交付審判之裁定。原
    檢察官及臺灣高等法院檢察署檢察長以被告犯罪嫌疑不足，
    分別予以不起訴處分及駁回再議之聲請，於法尚無不當。本
    件聲請交付審判意旨仍執陳詞指摘檢察官偵查未備或推理不
    合經驗或論理法則云云，或以偵查卷外之新證據方法請求交
    付審判，為無理由，本院因認並無得據以交付審判之事由存
    在，其聲請應予駁回。
七、爰依刑事訴訟法第258 條之3第2項前段，裁定如主文。
中    華    民    國    95    年    8     月    15    日
            刑事第五庭審判長法  官  朱光仁
                            法  官  江翠萍
                            法  官  李育仁
以上正本證明與原本無異。
本件不得抗告。
                            書記官  陳佳伶
中    華    民    國    95    年    8     月    18    日


司法院資訊處製作；財團法人民間司法改革基金會備份。
